【裁判字號】    92,毒抗,308
【裁判日期】    920625
【裁判案由】    毒品危害防制條例
【裁判全文】
臺灣高等法院刑事裁定                            九十二年度毒抗字第三○八號
    抗  告  人
    即  被  告  甲○○
右抗告人因違反毒品危害防制條例案件，不服臺灣新竹地方法院中華民國九十二年三
月十二日第一審裁定（九十一年度毒聲字第七八七號），提起抗告，本院裁定如左：
    主  文
抗告駁回。
    理  由
一、檢察官聲請意旨略以：抗告人即被告甲○○於民國九十年十月五日十七時四十分
    許，經警採尿回溯前九十六小時內之某時，在不詳地點施用第二級毒品安非他命
    ，為警於九十年十月五日十四時三十分許，在桃園縣新屋鄉臺十五線北上六十點
    五公里處查獲。被告犯行除當場查獲其友人劉俊宏所有第二級毒品安非他命零點
    六公克扣案外，復有尿液檢驗報告在卷可參。被告三犯毒品危害防制條例第十條
    第二項之罪，爰依法聲請裁定先令入戒治處所施以強制戒治等語。
二、原法院以被告為警查獲時所採尿液，經送桃園縣衛生局初驗，再送請國防部憲兵
    司令部刑事鑑識中心以酵素免疫分析法、液相萃取（溶劑萃取）前處理法及氣相
    層析質譜分析法等三種方法鑑驗後，均呈安非他命陽性反應，有桃園縣衛生局九
    十一年四月一日不法藥物尿液檢定書、國防部憲兵司令部刑事鑑識中心於九十二
    年二月十一日所出具之（九二）宇鑑字第○一八九七號鑑驗通知書附卷可憑。按
    「尿液毒品檢驗若使用氣相層析質譜儀分析法確認，則可完全排除偽陽性之干擾
    ，為目前最具公信力的檢驗方法」，為法務部調查局第六處（八七）發技（一）
    字第八七○七四五七四號函所揭示，本件既經氣相層析質譜分析法檢驗，已可完
    全排除毒品偽陽性干擾，檢驗結果堪以採信。又按「甲基安非他命經口服投與後
    約百分之七十於二十四小時內自尿液中排出，約百分之九十於九十六小時內自尿
    液中排出，甲基安非他命之檢出與其投與方式、投與量、個人體質、採尿時間及
    檢測儀器之精密度等諸多因素有關，惟依上述資料推斷，最長可能不會超過四日
    」，有行政院衛生署藥物食品檢驗局八十一年二月八日（八一）藥檢壹字第○○
    一一五六號函附卷可參。綜上，被告於九十年十月五日下午十七時四十分採尿時
    起回溯前九十六小時內之某時，在不詳處所，曾施用第二級安非他命之犯行，堪
    以認定。再被告前因施用毒品送觀察、勒戒，認無繼續施用毒品之傾向，由臺灣
    新竹地方法院檢察署檢察官於八十七年十月二十九日以八十七年度偵字第七○七
    二號為不起訴處分確定後，復施用第二級毒品案件，經觀察、勒戒，仍認有繼續
    施用毒品之傾向，先送強制戒治，並由臺灣新竹地方法院檢察署檢察官聲請簡易
    判決處刑，嗣於八十八年八月四日，經臺灣新竹地方法院竹北簡易庭以八十八年
    度竹北簡字第二三九號，判處有期徒刑六月確定（嗣經同法院以八十九年度聲字
    第九○七號裁定免其刑之執行確定），其強制戒治業已交付保護管束執行期滿，
    有本院被告全國前案紀錄表等在卷可稽。是被告本次施用安非他命之犯行，核屬
    三犯毒品危害防制條例第十條第二項之施用第二級毒品罪無誤。從而，檢察官之
    聲請並無不合，爰依毒品危害防制條例第二十條第三項但書，裁定被告應送勒戒
    處所觀察、勒戒。
三、本院審核相關文件，認原裁定並無不當。被告抗告意旨略以：伊自強制戒治交付
    保護管束執行期滿後，即未再施用毒品，竟收到原裁定，甚感詫異，乃至醫院請
    教，醫師表示「倘無吸食，在同一處所若有人正在吸食，在同一處所之人確實會
    有甲基安非他命之陽性反應」，且警方查扣之安非他命，係同案被告劉俊宏所有
    ，非伊所有，為此請求撤銷原裁定云云。查吸入含有甲基安非他命或煙毒之二手
    煙，在文獻上雖尚無能否由尿液驗出甲基安非他命或煙毒反應之研究報告，然按
    法務部調查局檢驗甲基安非他命或煙毒案件經驗判斷，若非長時間與吸毒者直接
    相向且存心大量吸入吸毒者所呼出之煙氣，以二手煙中可能存在之低劑量甲基安
    非他命或煙毒，應不致在尿液中驗出甲基安非他命或煙毒反應，有法務部調查局
    八十二年五月十九日（壹）發技一字第六八二號函可憑（參見本院九十年度毒抗
    字第六六四號裁定），因此，若非長時間與吸毒者直接相向並存心大量吸入吸毒
    者所呼出之煙氣，以二手煙中可能存在之低劑量甲基安非他命，應不致在尿液中
    檢驗出甲基安非他命反應。另本件同案被告劉俊宏於警訊、偵訊時坦稱安非他命
    係查獲當日（即九十年十月五日）早上五時餘，在其新竹家中施用（見毒偵第四
    ○○八號卷第十二頁、二十一頁），而被告自承之所以在查獲車內係因幫忙修車
    （見同上卷第二十頁），核與證人即查獲員警王議賢證述：「（當時查獲的情形
    如何？）．．被告坐在車上，當時被告說因為該車壞掉他會修，所以劉俊宏去載
    他．．」（見原審卷第二十頁）情節相符，顯示被告與劉俊宏同處之場所，已非
    劉俊宏吸食處所，縱認被告曾於劉俊宏家中與其共處，衡之安非他命之販售價格
    非低，施用者多僅將少量安非他命燃燒後以吸食器供己吸用，其所用之量甚微，
    供己吸用猶恐不足，當不致故讓其擴散他處，縱有擴散他處，經空氣傳播稀釋後
    ，倘非基於施用之故意，刻意接近施用者，並儘速大量吸入該氣體，其濃度亦不
    足使他人吸入並經人體代謝後，尚能從其尿液中排出，致使呈安非他命陽性反應
    。綜上，被告所辯為圖卸之飾詞，委無足取。從而，本件抗告意旨指摘原裁定不
    當，請求予以撤銷，為無理由，應予駁回。
四、據上論斷，依刑事訴訟法第四百十二條，裁定如主文。
中      華      民      國    九十二    年      六      月    二十五    日
                              臺灣高等法院刑事第五庭
                                  審判長法  官  曾  德  水
                                        法  官  蘇  素  娥
                                        法  官  楊  貴  雄
右正本證明與原本無異。
不得再抗告。
                                        書記官  林  淑  貞
中      華      民      國    九十二    年      六      月    二十六    日


司法院資訊處製作；財團法人民間司法改革基金會備份。
